臺灣高等法院刑事判決
111年度交上易字第74號
上  訴  人  臺灣士林地方檢察署檢察官
被      告  張德發




上列上訴人因被告過失傷害案件，不服臺灣士林地方法院110年
度交易字第156號，中華民國111年1月19日第一審判決（起訴案
號：臺灣士林地方檢察署110年度偵字第11273號），提起上訴，
本院判決如下：
    主  文
原判決撤銷。
張德發犯過失傷害罪，處有期徒刑參月，如易科罰金，以新臺幣
壹仟元折算壹日。
    事  實
一、張德發於民國110年1月30日9時30分許，駕駛車牌號碼000-00
    00號營業小客車，沿臺北市內湖區內湖路1段第1車道由東往
    西方向行駛，行經該路段與基湖路1段路口處，本應注意汽車
    行駛至交岔路口，其行進、轉彎，應遵守燈光號誌之指示行
    駛，而依當時天氣晴、有日間自然光線、柏油路面乾燥無缺
    陷、無障礙物、視距良好等情形，並無不能注意之情事，竟
    疏未注意，未待左轉燈號亮起即不依號誌指示左轉，適有林
    恩瑀騎乘車牌號碼000-0000重型機車，亦沿同路段對向超速
    行駛至上開路口，見張德發車輛左轉已閃避不及，致二車發
    生碰撞，林恩瑀人車倒地，受有頭部外傷併蛛網膜下腔出血
    、上頷骨與下頷骨骨折、右側橈骨與尺骨骨折、左側股骨、
    脛骨與腓骨骨折、顏面撕裂傷等傷害。張德發於肇事後，在
    有偵查犯罪職務之警員到場處理時，向據報前來尚不知何人
    犯罪之員警王奕琁自首承認肇事，接受裁判。
二、案經林恩瑀訴由臺北市政府警察局內湖分局報告臺灣士林地
    方檢察署檢察官偵查起訴。
    理  由
一、本判決所引用被告張德發以外之人於審判外之陳述，雖屬傳
    聞證據，然被告於本院審理時表示同意作為證據（見本院卷
    第30頁），本院審酌上開證據資料作成時之情況，尚無違法
    不當及證明力明顯過低之瑕疵，亦認為以之作為證據應屬適
    當，爰依刑事訴訟法第159條之5第1項規定，認有證據能力
    。
二、認定犯罪事實之證據及理由：
  ㈠上開事實，業據被告於本院準備程序及審理中坦承不諱（本
    院卷第51、76頁），並經告訴人林思瑀在警詢（偵卷第13至
    15頁）、偵查（偵卷第107至109頁）中指訴歷歷，且有臺北
    市政府警察局內湖分局道路交通事故現場圖、補充資料表、
    談話紀錄表、調查報告表（一）、（二）、監視器光碟暨錄
    影畫面翻拍照片、現場及車損照片（偵卷第35至42、51至61
    頁）、告訴人之三軍總醫院附設民眾診療處110年2月19日、
    同年3月5日、同年3月16日診斷證明書（偵卷第95至99頁）
    、原審勘驗筆錄（原審交易卷第37、38頁）等資料在卷可稽
    ，足認被告前開任意性自白與事實相符，堪以採信。
  ㈡按汽車行駛至交岔路口，其行進、轉彎，應依下列規定：一
    、應遵守燈光號誌，或交通指揮人員之指揮，遇有交通指揮
    人員指揮與燈光號誌並用時，以交通指揮人員之指揮為準，
    道路交通安全規則第102條第1項第1款定有明文。被告為身
    心健全、具有一定教育程度及社會經驗，並領有合格駕駛執
    照之成年人，且被告自陳駕駛車輛已逾40年（原審交易卷第
    34頁），對於上開規定自應知悉，且依原審勘驗筆錄所示［0
    9：30：56］號誌時相轉為紅燈時，被告車輛行駛至路口處第
    1 車道範圍，後被告車輛並持續行駛，至［09：30：57］時車
    身完全進入路口處對向車道範圍；［09：30：58］號誌時相為
    紅燈及左轉綠燈，被告車輛進入路口處第3 車道範圍；後於
    ［09：30：59］即將消失於畫面時，被告車輛車尾有1黑色碎
    片濺出等情（原審卷第38頁及第45至47頁錄影畫面截圖），
    是被告在紅燈狀態即已開始起行左轉，待其起行後2秒，其
    行向方有「左轉綠燈」之號誌亮起，斯時被告車輛早已進入
    對向直行車道，以當時天氣晴、有日間自然光線、柏油路面
    乾燥無缺陷、無障礙物、視距良好等情形（詳前開道路交通
    事故調查報告表（一）之記載），應無不能注意之情事，被
    告卻疏未注意號誌，進而肇致本案事故發生，是被告顯有未
    遵守燈光號誌行駛之過失至明，且其過失行為與告訴人所受
    之傷害間亦存有相當因果關係，此觀本案經送臺北市車輛行
    車事故鑑定會鑑定，鑑定結果認被告不依號誌指示左轉（同
    為肇事原因），亦為與本院相同認定，此有臺北市車輛行車
    事故鑑定會110 年4月23日裁鑑字第0000000000號鑑定意見
    書1 份在卷可稽（偵卷第89-91頁），益徵被告確有不依號
    誌指示左轉之過失，至為明確。
　㈢至被告另陳稱告訴人有未遵守號誌、超速等語，然刑事責任
    之認定，並不因告訴人與有過失，而免除被告之過失責任，
    告訴人與有過失之情節輕重，僅係量刑斟酌因素或民事損害
    賠償責任之依據，並不影響被告刑事責任之成立與否。本件
    經查案發現場之速限為時速50公里，有道路交通事故調查報
    告表(一)可憑（偵卷第41頁），而告訴人於警詢時自承其車
    速蠻快的及闖黃燈等語，並於原審中陳稱我承認我有闖黃燈
    跟超速，還沒過路口就轉紅燈等語（原審交易卷第35頁），
    且依上述鑑定書認由其他用路人行車影像攝及（時間均為左
    上角顯示），09:30:53西向東號誌轉黃燈，09:30:56西向東
    號誌轉紅燈、此時A車開始緩慢左轉，09:30:58西向東號誌
    轉紅燈及左轉箭頭綠燈，09:30:59畫面出現碰撞之散落物碎
    片；併參酌時制計劃報告，顯示此影像中09:30:56内湖路東
    西雙向已轉為紅燈、且東向西左轉箭頭綠燈尚未開啟；又依
    路口監視器攝及事故前B車行駛動態（編號LANC025-01内湖
    路1段126號前燈桿，時間均為右上角顯示），09:30:52至09
    :30:57、B車行駛約100公尺、耗時約5秒，換算時速約達70
    公里，逾該路段速限50公里、有超速之情事，有前開鑑定意
    見書可參（偵卷第90頁），足徵告訴人確有超速之情事，惟
    此亦難解被告本案過失之責。
　㈣綜上所述，本案事證已臻明確，被告過失傷害之犯行堪認定
    ，應予依法論科。
三、論罪：
　㈠核被告所為，係犯刑法第284 條前段之過失傷害罪。
  ㈡被告於肇事後，報案人或警方勤務指揮中心轉來資料未報明
    肇事人資料，經處理人員前往現場處理時，被告在場並當場
    承認為肇事人乙情，有臺北市政府警察局道路交通事故肇事
    人自首情形紀錄表在卷可稽（偵卷第45頁），則被告於肇事
    後，在有偵查權限之警察機關尚不知何人為肇事者前，留在
    現場並主動向據報前來處理之員警陳述車禍發生經過而自首
    並接受裁判，合於自首之規定，爰依刑法第62條前段規定，
    減輕其刑。
四、撤銷改判、科刑之理由：　　
　㈠原審認被告罪證明確，據以論罪科刑，固非無見。惟按科刑
    判決旨在實現刑罰權之分配正義，故法院對有罪被告之科刑
    判決，應符合罪刑相當之原則，使輕重得宜，罰當其罪，以
    契合社會之法律感情，此所以刑法第57條明定科刑時應審酌
    一切情狀，尤應注意該條所列10款事項以為科刑輕重之標準
    。查被告對本件車禍事故與告訴人同為肇事原因之過失責任
    ，而告訴人因本次事故，受有如上所述之傷害，造成其受有
    頭部外傷併蛛網膜下腔出血、上頷骨與下頷骨骨折、右側橈
    骨與尺骨骨折、左側股骨、脛骨與腓骨骨折、顏面撕裂等傷
    ，傷勢非輕，且原審既已敘及被告前有業務過失傷害之前案
    紀錄，而認被告素有漠視其他用路人交通安全之心態，卻僅
    量處被告拘役50日之刑（法定刑為1年以下有期徒刑），自
    嫌過輕，檢察官循告訴人請求上訴，指摘原判決量刑過輕，
    為有理由，自應由本院予以撤銷改判。
  ㈡爰以行為人之責任為基礎，審酌被告為領有合格駕駛執照之
    人，在公用道路上駕駛車輛之期間，本應時時注意並遵守道
    路交通安全規則，以維護自身及其他用路人之生命、身體或
    財產之安全，卻於案發時地駕駛車輛未遵守號誌，未待左轉
    燈亮起，貿然左轉，未禮讓直行車先行，與告訴人發生碰撞
    ，造成本件交通事故，並致告訴人受有前揭傷害，其行為應
    予非難。且告訴人傷勢非輕，身心均受有痛苦，長達1年多
    無法正常工作，復考量本案被告與告訴人同為肇事原因之過
    失情節，參以被告雖坦承其犯過失傷害罪，然迄未與告訴人
    成立和解，及再考量被告雖無前科紀錄，然其於106年間曾
    因業務過失傷害案件經檢察官起訴，被告自承該案其賠償新
    臺幣8,000元，嗣經臺灣臺北地方法院以106年度審交易字第
    334號為不受理判決（原審交易卷第34頁），堪認其素有漠
    視其他用路人交通安全之心態；暨衡以被告於原審審理時自
    承之智識程度、家庭、生活、經濟狀況等一切情狀（原審交
    易卷第34至35頁），量處如主文第2項所示之刑，並諭知易
    科罰金之折算標準。
據上論斷，應依刑事訴訟法第369條第1項前段、第364條、第299
條第1項前段，判決如主文。
本案經檢察官白忠志提起公訴，檢察官薛雯文提起上訴，檢察官
越方如到庭執行職務。　　
中　　華　　民　　國　　111 　年　　6 　　月　　15　　日
                  刑事第七庭    審判長法　官  孫惠琳
                                      法　官  連雅婷
                                      法　官  王惟琪
以上正本證明與原本無異。
不得上訴。
                                      書記官  戴廷奇
中　　華　　民　　國　　111 　年　　6 　　月　　20　　日
附錄：本案論罪科刑法條全文　　　　　　　　　　　　　　
中華民國刑法第284條
因過失傷害人者，處一年以下有期徒刑、拘役或十萬元以下罰金
；致重傷者，處三年以下有期徒刑、拘役或三十萬元以下罰金。